【裁判字號】    95,訴,3038
【裁判日期】    951220
【裁判案由】    毒品危害防制條例
【裁判全文】
臺灣高雄地方法院刑事判決              95年度訴字第3038號
公  訴  人  臺灣高雄地方法院檢察署檢察官
被      告  乙○○
上列被告因毒品危害防制條例案件，經檢察官提起公訴（95年度
毒偵字第6033號），及移送併辦（95年度毒偵字第6566號），本
院依簡式審判程序判決如下：
    主  文
乙○○施用第一級毒品，累犯，處有期徒刑拾月，扣案之海洛因
肆包（驗後重分別為零點零壹玖公克、零點零貳貳公克、零點零
貳肆公克、零點零零肆公克，及內含海洛因之包裝袋各壹個）均
沒收銷燬之，扣案之吸管貳支沒收。
    事  實
一、乙○○前於民國（下同）91年間因施用毒品案件，經本院以
    91年度毒聲字第2207號裁定送強制戒治，於92年4 月25日執
    行完畢，上開施用毒品案件，經臺灣高雄地方法院檢察署檢
    察官以92年度戒毒偵字第400 號不起訴處分確定。另於93年
    間因竊盜犯行，經本院以93年度易字第10號、93年度簡字第
    2893號判決分別判處有期徒刑1 年、3 月確定，上開2 罪接
    續執行，於94年7 月16日執行完畢。詎其仍不知悔改，在前
    揭強制戒治執行完畢後5 年內，復基於施用第一級毒品海洛
    因之犯意，自95年6 月6 日某時起，在高雄市○○區○○街
    元帥廟廁所內，施用海洛因多次，均以將海洛因摻入針筒加
    水稀釋注射血管之方式施用，平均每2 至3 日施用1 次，最
    後1 次在95年8 月7 日下午5 時許，在上開地點施用，於95
    年7 月19日晚間7 時10分許及95年8 月10日下午4 時45分許
    ，經警分別於高雄市○○區○○路82巷口及同市○區○○街
    220 號前查獲，其中95年7 月19日扣得海洛因2 包（驗前重
    分別0.068 公克、0.064 公克，驗後重分別為0.019 公克、
    0.022 公克，及內含海洛因之包裝袋2 個），95年8 月10日
    扣得海洛因2 包（驗前重分別0.056 公克、0.017 公克，驗
    後重分別為0.024 公克、0.004 公克，及內含海洛因之包裝
    袋2 個）及其所有且預備供施用海洛因犯行所用之吸管2 支
    ，經乙○○同意採集尿液送檢，檢驗結果均呈嗎啡陽性反應
    ，而知上情。
二、案經高雄市政府警察局左營分局報請臺灣高雄地方法院檢察
    署檢察官偵查起訴及移送併辦。
    理  由
一、上開事實，業據被告乙○○於警詢、偵查及本院審理時均坦
    承不諱（見警(一)卷第4 頁、警(二)卷第2 頁、偵(一)卷第16頁、
    偵(二)卷第19頁、本院卷第112 頁），且經警2 次查獲均採集
    其尿液，送高雄市立凱旋醫院鑑驗結果，被告尿液均呈施用
    海洛因後之嗎啡陽性反應，此有該醫院之濫用藥物尿液檢驗
    報告2 份在卷（見本院卷卷第37、58頁），並有被告所持之
    粉末4 包、吸管2 支扣案可稽，而該粉末確係海洛因無訛，
    亦有上開醫院濫用藥物成品檢驗鑑定書2 份附卷（見本院卷
    第51、70頁）可憑；再者，被告於91年間因施用毒品案件，
    經本院以91年度毒聲字第2207號裁定送強制戒治，於92年4
    月25日執行完畢之事實，亦有臺灣高等法院被告前案紀錄表
    附卷（見本院卷第4 、5 、15頁）可憑，是被告確係於強制
    戒治執行完畢後，5 年內又為本件施用海洛因犯行甚明；從
    而，本案事證明確，被告犯行堪予認定。
二、核被告乙○○所為係犯毒品危害防制條例第10條第1 項之施
    用第一級毒品罪。被告持有第一級毒品之行為已為其施用之
    高度行為所吸收，不另論罪。被告多次施用第一級毒品海洛
    因之犯行，因毒品危害防制條例第2 條第1 項規定的毒品，
    即具有成癮性，故毒品危害防制條例所規定之施用毒品行為
    應即具有因毒品成癮而反覆施用之性質；參酌最高法院95年
    度台上字第1079號判決揭示「刑事法若干犯罪行為態樣，本
    質上原具有反覆、延續實行之特徵，立法時既予特別歸類，
    定為犯罪構成要件之行為要素，則行為人基於概括之犯意，
    在密切接近之一定時、地持續實行之複次行為，倘依社會通
    念，於客觀上認為符合一個反覆、延續性之行為觀念者，於
    刑法評價上，即應僅成立一罪。學理上所稱『集合犯』之職
    業性、營業性或收集性等具有重複特質之犯罪均屬之，例如
    經營、從事業務、收集、販賣、製造、散布等行為概念者是
    」之意旨，本院認為毒品危害防制條例所規定處罰之施用毒
    品行為固具有反覆實施之性質，然各次施用毒品之行為係滿
    足各單次毒癮發作所致，各次施用毒品行為係各自獨立，尚
    難認係同一行為之數次舉動。換言之，施用毒品行為與接續
    犯之概念有別，而集合犯與連續犯之區別則在於立法者已將
    本質上具有反覆、延續實行之特徵予特別歸類而定為犯罪構
    成要件之行為要素，且依社會通念於客觀上認為符合一個反
    覆、延續性之行為觀念者即應僅成立集合犯之一罪，反之則
    係連續犯，準此，毒品危害防制條例既依成癮性、濫用性及
    對社會危害性而將毒品分為四級，且僅規定處罰施用第一、
    二級毒品，足見毒品危害防制條例所處罰施用第一、二級毒
    品，其構成要件之行為要素係具有成癮、濫用之反覆、延續
    實行，且依社會通念於客觀上認為符合一個反覆、延續性之
    行為觀念，於刑法評價上，即應僅成立「集合犯」之一罪。
    公訴人雖未就被告於95年7 月19日起至同年8 月7 日下午5
    時許之施用毒品犯行部分起訴，惟該部分行為與已起訴之95
    年6 月間某日起至同年7 月18日下午5 時許之施用海洛因犯
    行部分，有集合犯之實質上一罪關係，已如前述，且其中95
    年8 月7 日下午5 時許施用毒品之犯行，業經檢察官移送併
    辦，均為起訴效力所及，本院自得併予審理。另於93年間因
    竊盜犯行，經本院以93年度易字第10號、93年度簡字第2893
    號判決分別判處有期徒刑1 年、3 月確定，上開2 罪接續執
    行，於94年7 月16日執行完畢等情，此有臺灣高等法院被告
    前案紀錄表可按，是其5 年內故意再犯本件有期徒刑以上之
    罪，為累犯，依刑法第47條第1 項規定加重其刑。爰審酌被
    告前經強制戒治執行完畢後，猶不思戒除毒癮，顯見被告並
    無堅定戒癮之意志，惟念其行為尚未危害他人及其犯後坦承
    犯行，態度尚稱良好等一切情狀，量處如主文所示之刑。至
    扣案之海洛因4 包（包括95年7 月19日扣得海洛因2 包，驗
    前重分別0.068 公克、0.064 公克，驗後重分別為0.019 公
    克、0.022 公克，及內含海洛因難以析離之包裝袋各1 個，
    共2 個；95年8 月10日扣得海洛因2 包，驗前重分別0.056
    公克、0.017 公克，驗後重分別為0.024 公克、0.004 公克
    ，及內含海洛因難以析離之包裝袋各1 個，共2 個），係查
    獲之毒品，依毒品危害防制條例第18條第1 項前段規定，諭
    知沒收銷燬，另扣案之吸管2 支未檢驗出毒品，有上開醫院
    濫用藥物成品檢驗鑑定書附卷（見本院卷第105 頁）可參，
    然上開吸管屬被告所有，為供其犯本件施用海洛因犯行預備
    之物，業經被告供陳在卷（見本院卷第112 頁），依刑法第
    38條第1 項第2 款宣告沒收。至海洛因送驗所致之耗損，因
    已滅失，爰不諭知沒收銷燬。
據上論斷，應依刑事訴訟法第273 條之1 第1 項、第299 條第1
項前段，毒品危害防制條例第10條第1 項、第18條第1 項前段，
刑法第11條、第47條第1 項、第38條第1 項第2 款，判決如主文
。
本案經檢察官甲○○到庭執行職務
中    華    民    國    95    年    12    月    20    日
                    刑事第十三庭法  官  方錦源
上正本證明與原本無異
如不服本判決，應於判決送達後10日內，向本院提出上訴狀。
中    華    民    國    95    年    12    月    20    日
                                書記官  鄧思辰
附錄本案論罪科刑法條全文：
毒品危害防制條例第10條第1項
施用第一級毒品者，處 6 月以上 5 年以下有期徒刑。


司法院資訊處製作；財團法人民間司法改革基金會備份。
